臺灣高等法院臺南分院刑事判決
110年度上易字第500號
上  訴  人  臺灣雲林地方檢察署檢察官
被      告  周秉宏


上列上訴人因被告竊盜案件，不服臺灣雲林地方法院110年度易
字第89號中華民國110年8月25日第一審判決（起訴案號：臺灣雲
林地方檢察署110年度偵字第862號），提起上訴，本院判決如下
：
    主  文
上訴駁回。
    理  由
一、公訴意旨略以：被告周秉宏於民國109年12月12日10時6分許
    ，在雲林縣○○市○○路0號之○○國民小學（下稱○○國小）正門
    對面之路邊，見告訴人黃佳儷停放該處之電動機車上有裝設
    行車紀錄器1組（廠牌MIO，型號MivueM772，下稱本案行車
    紀錄器），竟意圖為自己不法之所有，基於竊盜之犯意，徒
    手將本案行車紀錄器拔下，得手後隨即騎乘車牌號碼000-00
    0號普通重型機車逃離現場，因認被告涉犯刑法第320條第1
    項之竊盜罪嫌等語。
二、證據能力之說明：
　㈠按刑事訴訟法基於證據裁判主義及嚴格證明法則，明定得以
    作為認定犯罪事實存否之依據者，以有證據能力之證據為限
    。而「傳聞排除法則」中所謂被告以外之人於審判外之陳述
    無證據能力，係針對證據目的在於證明犯罪事實爭點（issu
    e on fact）之證據資格而言，若證據之目的僅係作為「彈
    劾證據憑信性或證明力」之用（issue on credibility），
    旨在減損待證事實之成立或質疑被告或證人陳述之憑信性者
    ，其目的並非直接作為證明犯罪事實成立存否之證據，則無
    傳聞排除法則之適用，此即英美法概念所稱「彈劾證據」（
    impeachment evidence），日本刑事訴訟法第328條亦已就
    此項「彈劾證據」予以明文規定，基於刑事訴訟發現真實及
    公平正義之功能，於我國刑事訴訟上亦應有其適用。故於審
    判期日證人所為陳述與審判外之陳述相異時，仍可提出該證
    人先前所為自我矛盾之陳述，用來減低其在審判時證言之證
    明力，此種作為彈劾證據使用之傳聞證據，因非用於認定犯
    罪事實之基礎，不受傳聞法則之拘束。因此，被告以外之人
    於審判外之言詞或書面陳述，雖不得以之直接作為證明犯罪
    事實存否之證據，但非不得以之作為彈劾證據，用來爭執或
    減損被告、證人或鑑定人陳述之證明力（最高法院98年度台
    上字第2079號、第2896號、第4029號判決意旨參照）。
　㈡本件判決以下所引有關上揭被告周秉宏以外之人於審判外之
    言詞及書面陳述，均非直接證明犯罪事實存否之證據，依上
    開判決意旨，皆不受證據能力規定及傳聞法則之限制。
三、復按犯罪事實應依證據認定之，無證據不得認定犯罪事實；
    不能證明被告犯罪或其行為不罰者應諭知無罪之判決。刑事
    訴訟法第154條第2項及第301條第1項分別定有明文。因告訴
    人之告訴，係以使被告受刑事訴追為目的，是其陳述是否與
    事實相符，自應調查其他證據以資審認。倘被害人之陳述無
    瑕疵，且就其他方面調查亦與事實相符，即足採為科刑之基
    礎。反之，其陳述尚有瑕疵，在未究明前，則不得採為論罪
    科刑之根據，否則難認為適法（參照最高法院52年台上字第
    1300號、61年台上字第3099號判決意旨）。再者，認定不利
    於被告之事實，應依積極證據，倘積極證據不足為不利於被
    告事實之認定時，即應為有利於被告之認定，自不必有何有
    利之證據。事實之認定應憑證據，如未能發現相當證據，或
    證據不足以證明，即不能以推測或擬制之方法，以為裁判基
    礎。而認定犯罪事實所憑之證據，包括直接證據與間接證據
    。無論直接或間接證據，其為訴訟上之證明，須於通常一般
    之人均不致有所懷疑，可得確信其為真實之程度者，始可據
    為有罪之認定，最高法院30年上字第816號、40年台上字第8
    6號及76年台上字第4986號分別著有判決足資參照。又告訴
    人之指訴，係以使被告受刑事訴追為目的，是以告訴人之指
    訴為證據方法，除其指訴須無瑕疵，且應有查與事實相符之
    佐證，始得資為判決之基礎（最高法院52年台上字第1300號
    、61年台上字第3099號判決意旨參照）。
四、公訴人認被告涉犯刑法第320條第1項之竊盜罪嫌，無非係以
    被告之陳述、證人即告訴人黃佳儷之證述、雲林縣警察局○○
    分局扣押筆錄、扣押物品目錄表、現場監視器錄影畫面翻拍
    照片、現場及扣案物品照片、贓物認領保管單、雲林縣警察
    局○○分局○○派出所員警之職務報告、車牌號碼000-000 號普
    通重型機車之車輛詳細資料報表、雲林縣警察局○○分局○○派
    出所受理刑事案件報案三聯單、受理各類案件紀錄表、本院
    110 年5 月5 日當庭勘驗之勘驗筆錄及截圖照片、臺灣雲林
    地方檢察署110 年7 月26日雲檢原和110 蒞449字第1109019
    116號函檢附被害人於110 年7 月22日警詢筆錄及刑案照片
    等證據為其主要論據，此外別無其他積極證據。
五、訊據被告固坦承其於109年12月12日10時6分許，在雲林縣○○
    市○○路0號之○○國小正門對面之路邊，乘坐在告訴人停放於
    該處之電動機車上，本案行車紀錄器有因被告之碰觸而脫離
    被害人之電動機車等情，然堅詞否認有何竊盜之犯行，辯稱
    ：當時我的機車在陽光照射下，我看不到手機螢幕，所以就
    坐在隔壁被害人的機車上，當時沒有一直張望校門口，那時
    候是裝設在被害人機車上的行車紀錄器掉落下來，我要裝回
    去，已經黏上去，結果又掉下來，黏不上去，掉下來掉在地
    上，我怕行車紀錄器損壞，所以才在那邊等被害人出來，要
    問他如果有損壞的話，我就要賠償，因為是我把它弄掉的，
    我就是怕說有損害，所以等被害人出來，我在那邊等一段時
    間等不到被害人，所以我跑到隔壁店家詢問「這機車是不是
    你們的」，店家說「這不是我們的，是帶小孩子去學校」，
    監視器應該有錄到我跑去問。因為是我弄掉行車紀錄器，怕
    壞掉，如果我再把它放回去，人就走了，壞掉的東西，不就
    變成我毀損罪，加上當下沒有攜帶紙筆，無法留下紙條記載
    聯絡方法，所以只好先將行車紀錄器帶走，再交給學校，我
    確實有到學校，從○○路旁邊的側門進去的，那時候我把東西
    交給學校工作人員，我忘記詢問他叫什麼名字，我就直接交
    給學校司令台的工作人員，司令台的工作人員說他要廣播請
    有遺失行車紀錄器的家長到司令台來領取，我沒有問學校工
    作人員的名字，交給他之後，我還在那邊等，因為我弄掉行
    車紀錄器後，不確定有無損壞等語。
六、被告於案發時是否有將告訴人黃佳儷之行車紀錄器據為己有
    之不法犯意及犯行？乃本件被告是否成立被訴竊盜罪嫌之主
    要爭點所在。
  ㈠被告於109年12月12日10時6分許，在雲林縣○○市○○路0號之○○
    國小正門對面之路邊，乘坐在被害人停放於該處之電動機車
    上，而本案行車紀錄器有因被告之碰觸而脫離被害人之電動
    機車等節，為被告所不爭執（偵卷第11至12、78至79頁、原
    審卷第37頁、本院卷第45、81至82頁），核與證人黃佳儷（
    偵卷第15至17、19至20、77至78頁、原審卷第143至152頁）
    之證述相符，並有雲林縣警察局○○分局扣押筆錄、扣押物品
    目錄表各1份（偵卷第23至27頁）、現場監視器錄影畫面翻
    拍照片14張及監視器錄影光碟1份（偵卷第29至41頁、光碟
    置於偵卷最末頁光碟存放袋內）、現場及扣案物品照片6張
    （偵卷第43至47頁）、贓物認領保管單1紙（偵卷第49頁）
    、雲林縣警察局○○分局○○派出所員警製作之職務報告1份（
    偵卷第21至22頁）、車牌號碼000-000號普通重型機車之車
    輛詳細資料報表1紙（偵卷第51頁）、雲林縣警察局○○分局○
    ○派出所受理刑事案件報案三聯單、受理各類案件紀錄表各1
    紙（偵卷第53至55頁）、原審110年5月5日當庭勘驗之勘驗
    筆錄及截圖照片12張（原審卷第54至59、63至73頁）、臺灣
    雲林地方檢察署110年7月26日雲檢原和110蒞449字第110901
    9116號函檢附被害人於110年7月22日警詢筆錄1份及刑案照
    片5張(原審卷第117至127頁）在卷為憑，此等部分之事實，
    首堪認定。
  ㈡上揭事實中，被告後來取走告訴人之行車紀錄器時，是否 有
    將該行車紀錄器據為己有之不法犯意？實乃本案應審究之主
    要關鍵點所在。
七、對於上開爭點，茲查證如下：
  ㈠公訴意旨認被告涉嫌本案竊盜犯行，主要係依證人即告訴人
    黃佳儷於警詢、偵查中之證述為直接證據，然證人黃佳儷警
    詢、偵訊時之證述，尚不足以作為被告不利之認定。理由：
     
  ⒈證人黃佳儷於警詢時證稱：我於109年12月12日11時許，在○○
    市○○路0號○○國小正門口對面，發現我停放的電動機車上裝
    設的行車紀錄器1組遭人偷竊，價值新臺幣4,000元，廠牌為
    MIO、型號MivueM772、黑色。當時我最後停放電動機車的時
    間為109年12月12日9時35分許。遭竊之過程係我將電動機車
    停放在○○市○○路0號○○國小正門口對面後，就和小孩進入學
    校，竊嫌之後趁四下無人之際，直接將我裝設在電動機車的
    行車紀錄器1組拔取行竊得手等語（偵卷第15至16頁)；於偵
    訊時證述：我於109年12月12日那天，我帶小孩去參加國小
    運動會，我把機車停在學校正門口對面，但是在我要回去牽
    機車時，發現本案行車紀錄器不見了。當時行車紀錄器是用
    一個底座固定，上面有魔鬼氈可以牢牢固定。一般人不小心
    碰到行車紀錄器的話，不可能會碰撞落下，因為我是固定在
    車頭中間，就算碰到也不會整個掉落，除非是整個座拔下，
    事發時是連原本的充電座都不見等語（偵卷第78頁)。是證
    人黃佳儷固於警詢及偵查中明確證稱其於案發當日，係將本
    案行車紀錄器放置在底座上，而該底座有以魔鬼氈將其穩固
    地固定在電動機車上，且一般人若不小心碰撞到本案行車紀
    錄器，是不可能將本案行車紀錄器連同底座撞落。
  ⒉然證人黃佳儷於原審審理時具結證稱：我於109年12月12日早
    上9點多，有騎電動機車載小孩去○○市○○國小參加運動會，
    且把電動機車放在○○國小正門口對面，於早上11點，發現電
    動機車車頭上的本案行車紀錄器以及底座均不見。本案行車
    紀錄器是用一個底座固定，上面有魔鬼氈可以牢牢固定底座
    ，也就是底座及機車上面的魔鬼氈是用黏的。如果我要取下
    行車紀錄器，就直接將行車紀錄器拔下來，要裝回去的話，
    就直接黏回去，我覺得這些動作並不困難。平常我怕被偷，
    所以我回到家後都會拿下來，之後要出門時，再把行車紀錄
    器裝上去。在偵訊時，檢察官問「一般人不小心碰到行車紀
    錄器的話，是否會碰撞落下？」，我回答「不可能，我是固
    定在車頭中間，一般人不可能會碰到落下，就算碰到也不會
    整個掉落，除非是整個座拔下，事發時是連原本的充電座不
    見」，其中筆錄所寫的「充電座」有出入，我講的意思就是
    底座不見，我的充電座並沒有不見。又我案發當日出門時，
    並沒有去確認本案行車紀錄器黏在機車龍頭，有無確定黏牢
    ，我就只是放上去。當日我載2名子女去參加運動會，1名子
    女是一個站在我的前面，另1名子女是坐在我的後面。站在
    前方的小孩的手，會扶在機車龍頭上等語（原審卷第143至1
    49頁）。可知本案行車紀錄器是用一個底座固定，而底座是
    用魔鬼氈黏在電動機車上方。如果要取下或裝上行車紀錄器
    ，就直接以徒手拔下來或黏回去即可。此外，證人黃佳儷案
    發當日出門時，並沒有確認本案行車紀錄器有無確實黏牢在
    電動機車之龍頭上，故已不能排除本案行車紀錄器有遭受外
    力而碰撞掉落之可能。又當時證人黃佳儷係搭載2名子女前
    往參加運動會，乘載之方式，則由1名子女站在證人黃佳儷
    的前面，另1名子女是坐在證人黃佳儷之後面。前方站立之
    子女，會以手扶著電動機車之龍頭上方等情，則證人黃佳儷
    之子女，是否曾不慎碰觸到本案行車紀錄器，致該行車紀錄
    器未能牢固於魔鬼氈上，亦非無疑。
  ⒊佐以本件電動機車、行車紀錄器之照片（偵卷第43、45頁、
    原審卷第123至127頁），可見本案電動機車之左方龍頭上，
    有黏貼一片長方形之黑色魔鬼氈，而行車紀錄器底座之下方
    ，亦貼有一片長方形之黑色魔鬼氈，彼此大小近似，且可將
    行車紀錄器底座黏貼於機車左方龍頭上，是以本案行車紀錄
    器僅係藉由魔鬼氈將底座固定於電動機車上，並無其餘固定
    、輔助裝置。而觀諸證人黃佳儷上開證述，可見其平常為避
    免行車紀錄器遭竊，故於返家後，會將行車紀錄器取下，等
    之後需使用時，再將之裝上，此一取下、裝上之過程，僅需
    徒手為之即可，並無任何困難性，自無需具備專業能力或特
    定安裝、拆解工具始得為之，又依一般社會經驗，魔鬼氈之
    黏貼方式，並非極為複雜，亦無需極大力氣、特殊工具始可
    將之分離，況且依上開電動機車、行車紀錄器之照片（偵卷
    第43、45頁、原審卷第123至127頁），本案魔鬼氈僅係小範
    圍之長方形形狀，並非大面積之塊狀，更無需特地使用強大
    力量，始得將本案行車紀錄器取下或碰撞落下。甚者，證人
    黃佳儷亦具結證稱其於案發當日出門時，並無確認本案行車
    紀錄器是否有黏牢於機車龍頭上，是本案行車紀錄器是否確
    實穩定黏貼於機車龍頭上，已無法確定。且參以證人黃佳儷
    之騎乘過程，尚有1名子女以站立方式，將手扶著機車龍頭
    上，而該名子女在扶握機車龍頭、甚至是上、下機車之過程
    ，手部均有可能碰觸到本案行車紀錄器，進而導致本案行車
    紀錄器底座之魔鬼氈有鬆動、位移等情形。準此，綜觀此等
    情形，已與證人黃佳儷於偵訊時所稱「一般人若不小心碰撞
    到本案行車紀錄器，是不可能將本案行車紀錄器連同底座撞
    落」乙節有所出入，真實性已有可疑而無法盡採，無從認定
    被告係故意將本案行車紀錄器從電動機車上拔下取走，故無
    法僅以證人黃佳儷警詢、偵訊時之證述，為對被告不利之認
    定。
  ㈡公訴意旨所指直接證人黃佳儷之證述，已有不可採信之理由
    ，而除證人黃佳儷警詢、偵查中之指證外，本件亦無證據可
    以補強證人黃佳儷之證述，茲詳述如下：
  ⒈經原審勘驗上開案發時之路旁監視器畫面，結果略以：1.播
    放時間3分55秒（即畫面時間10：04：00）時，被告走向被
    害人停放之電動機車，並將上面安全帽移動位置後，坐在該
    電動機車上低頭使用手機。播放時間4分17秒（即畫面時間1
    0：04：22）時，被告抬起頭看向前方約7秒後，右手在電動
    車前方有前後移動之動作，又繼續低頭，至畫面結束。2.被
    告仍坐在被害人停放於路旁之電動機車上低頭使用手機。播
    放時間53秒（即畫面時間10：05：51）時，被告抬起頭轉向
    校門口看約4秒後，又轉回原本位置低著頭。播放時間1分10
    秒（即畫面時間10：06：08）時，被告從電動機車上站起，
    走到一旁，仍持續使用手機。播放時間1分22秒（即畫面時
    間10：06：19）時，被告左手將手機放入褲子口袋內，看向
    對面校門口方向，又轉頭看向後方，接著右手插進褲子口袋
    ，並有從褲子口袋內拿出東西之動作。3.播放時間1分38秒
    （即畫面時間10：06：35）時，被告走至被害人之電動機車
    旁，並看向電動機車龍頭，右手伸向龍頭處約10秒後，有東
    西掉落在地上，被告彎腰去撿，並將東西放回電動機車龍頭
    處，隨後轉身往畫面左前方走去，消失於畫面。4.播放時間
    2分31秒（即畫面時間10：07：29）時，被告從畫面左前方
    走進畫面，並走至被害人停放之電動機車處，此時有一輛藍
    色休旅車停在被告前方，未能看到被告動作。播放時間3分4
    7秒（即畫面時間10：08：45）時，藍色休旅車往前駛離，
    此時被告戴上安全帽，左手有在被害人之電動機車坐墊上拿
    取東西之動作，並轉頭往後看向校門口方向，隨即坐上車牌
    號碼000-000號普通重型機車，畫面結束。5.畫面接續上一
    個檔案，被告戴著安全帽坐上車牌號碼000-000號普通重型
    機車，發動機車，先看向校門口方向，隨即掉頭往畫面右方
    離去，消失於畫面，畫面結束等節，有原審勘驗筆錄（原審
    卷第56至59頁）在卷可佐，可知被告一開始係坐在被害人之
    電動機車上使用手機，之後則有先彎腰撿取掉落在電動機車
    附近之物體，並有嘗試將該物體放回電動機車龍頭處，復被
    告有轉身往畫面左前方走去，並消失於畫面。後續被告從畫
    面左前方走進畫面，並走至被害人停放之電動機車處，足見
    被告在本案行車紀錄器掉落並撿取後，有向畫面左方走去，
    此與被告於原審及本院陳稱：我當時把手放在機車龍頭上打
    字，不小心將行車紀錄器弄掉了，我有試著把它黏回去，之
    後我要走了，行車紀錄器又掉地上，然後我就把它撿起來。
    我有走去隔壁店家問說該機車是誰的，店員有跟我說車主是
    帶小孩去參加運動會的家長等語（原審卷第57至58、158頁
    、本院卷第82頁）互合，可見被告在發現本案行車紀錄器掉
    落後，有先至監視器畫面左方之店家詢問該電動機車之車主
    為何人，並非立即離開現場。又細觀本案行車紀錄器掉落在
    地上，而被告彎腰撿取之時間約為畫面時間10時6分35秒許
    ，爾後被告騎乘自己之機車離去之時間約為畫面時間10時8
    分45秒許，二者相距約有2分鐘之久。倘若被告確實有意竊
    取本案行車紀錄器，其為掩飾自身行竊犯行，理應竊取本案
    行車紀錄器後立即離開現場，以降低車主正好返回該處、遭
    路過民眾發覺之風險，且更難以想像其會前往附近店家詢問
    車主為何人，以增加他人知悉、指認被告取走本案行車紀錄
    器等情，是被告上開行為，與一般竊嫌積極隱匿犯行之舉止
    有違，則被告是否確實係故意竊取本案行車紀錄器，已有疑
    義，實無從以上開證人黃佳儷證述及本案監視器畫面互為補
    強。
  ⒉另證人黃佳儷於原審審理時證述：當天學校運動會之時間是
    一整天，因為有舉辦運動會，所以校園附近停滿了機車跟汽
    車。又學校門口有擺放一個半圓形充氣的物品，來表示學校
    有在舉辦運動會，所以一般人看到上開情形，應該會覺得這
    些停放在附近的機車，是參加學校運動會之家長的機車等語
    （原審卷第150至152頁）。輔以監視器畫面之翻拍照片，校
    園附近確實擺放藍色、其上有音符、圓點圖案之大型拱形充
    氣氣球，且周圍停放多輛機車，此有上開照片（偵卷第29至
    35頁、原審卷第63至73頁）在卷為憑，而被告亦自陳：我在
    等不到車主後，我就趕著先去辦私事，辦完私事之後，我就
    馬上去學校。上述行車紀錄器1組我拿去○○國小操場司令臺
    交由校方人員（不詳）處理。因為我想當時○○國小在辦活動
    ，所以該車主應該在校園内，才想拿去交由校方處理等語（
    偵卷第12、79頁）明確，是依照一般社會通念，應可知悉當
    日校園有舉辦相關活動，故於上課時段、停放於校園周圍之
    機車，應係前來參加校園活動之家長所有，是被告依照被害
    人機車停放之時間、地點，推論係由參加校園活動之家長所
    有，進而將本案行車紀錄器交由校方人員處理，尚無不合理
    之處，益證被告對於本案行車紀錄器並無不法所有之意圖。
  ⒊又徵諸本案行車紀錄器遭警方查扣之過程，證人黃佳儷於原
    審審理時證稱：警察後來有打電話給我說有人撿到我的行車
    紀錄器，我就過去領回等語（原審卷第148頁），酌以本案
    承辦員警表示：經調閱相關路口監視器，發現一名男性竊嫌
    （著黑色長袖上衣、藍色牛仔褲）於同年月日10時2分至9分
    許，自被害人電動機車上離開並駕駛000-000號普重機行經○
    ○市○○路與○○路口，本所員警遂循線通知被告到案說明。被
    告帶同警方於同年月日15時35分至45分許，至○○國小内操場
    司令臺處尋獲該行車紀錄器1組等節，此有雲林縣警察局○○
    分局○○派出所員警製作之職務報告1份（偵卷第21至22頁）
    存卷可考。另參諸雲林縣警察局○○分局扣押筆錄、扣押物品
    目錄表，記載扣押之執行時間：109年12月12日15時35分起
    至15時45分止；執行處所：雲林縣○○市○○國小操場司令臺旁
    ；受執行人：周秉宏；扣押物品：行車紀錄器1組，此有上
    開扣押筆錄、扣押物品目錄表各1份附卷足參（偵卷第23至2
    7頁），核與被告陳稱：警方通知我時，我就隨即告知警方
    該行車紀錄器放在校園内，請警方過去拿等語（偵卷第13頁
    、原審卷第37頁）相互一致，是被告於警方通知其到案說明
    時，有告知警方本案行車紀錄器之所在位置，並帶同警方於
    同日15時35分至45分許，在校園之司令臺處查獲本案行車紀
    錄器，顯見被告在警方通知到案之前，即有先行將本案行車
    紀錄器交由校方人員，並未據為己有。據此，被告雖曾將本
    案行車紀錄器帶離被害人之電動機車現場，惟其於處理私事
    後，即在警方通知到場前，已將本案行車紀錄器交至校方人
    員處理，尚難認被告主觀上具有不法所有意圖，亦無從以此
    補強證人黃佳儷上開指訴。
　㈢被告於本院準備程序及審理時均一再供稱案發時其有在現場
    等被害人出現，等一段時間等不到被害人，所以跑到隔壁店
    家詢問「這機車是不是你們的」，店家說「這不是我們的，
    是帶小孩子去學校」，監視器應該有錄到我跑去問等情；經
    本院於審理時針對被告所辯稱之上情，勘驗現場監視器錄影
    資料（檔案名稱：0000_00000_0000000000000；檔案全長：
    3分57秒；畫面時間：12/12/202010:05:00至10：08：55；
    勘驗標的：○○國小正門前之畫面），勘驗結果如下：
  ⒈播放時間1分38秒（即畫面時間10:06:35）時，被告周秉宏走
    至告訴人黃佳儷之電動機車旁，並看向電動機車龍頭。
  ⒉播放時間1分39秒，被告周秉宏左手伸向龍頭處約10秒後，有
    東西掉落在地上（1分49秒），被告周秉宏彎腰去撿，並將
    東西放回電動機車龍頭處（1分52秒），後來又拿起該行車
    紀錄器，轉身往畫面左邊走去（2分1秒），其腳步於接近左
    側騎樓商家時腳步有偏向商家的方向（2分8秒），後因左側
    國小充氣拱門遮住視線而消失於畫面。
  ⒊於2分31秒時，被告周秉宏才自畫面左方出現，走回其機車停
    放處。
　㈣上揭本院勘驗結果，有本院勘驗筆錄在卷可考（本院卷第79
    至80頁），足證被告於案發時，確有拿起本件之行車紀錄器
    ，轉身往畫面左邊即接近左側騎樓商家之方向走去，益徵被
    告上開行為，與一般竊嫌犯後積極隱匿犯行並儘速離開現場
    之舉止有違。
  ㈤至於公訴意旨陳稱監視器畫面並未拍到被告於辦完私事後，
    於早上進入校園之身影，可見應係被告事後心生後悔，或發
    現事跡敗露，始偷偷將本案行車紀錄器放置到司令臺附近；
    又本案未尋獲被告所稱當日交付本案行車紀錄器之校方人員
    等語。然審酌學校除正門口外，另可能有其他出入口，且被
    告進入校園之確切時間點，亦可能因被告記憶模糊而有所出
    入，難以僅因監視器畫面未於同日10至11時攝得被告進入校
    園之身影，即反推被告對於本案行車紀錄器具有不法所有意
    圖。又學校舉辦運動會等相關活動，在通常情狀下，當日有
    眾多學生及家長到場參與，且進行之節目甚多，於人來人往
    、接觸時間不長，甚至係初次見面之情形下，本難期待被告
    明確指出處理本案行車紀錄器之校方人員為何人，是難以就
    此逕認被告主觀上存有不法所有意圖，而以竊盜犯行相繩。
　㈥另檢察官上訴意旨認原審未依職權函詢○○國小該日有無人員
    收到行車紀錄器，即率爾認定被告確有交付行車紀錄器，有
    應於審判期日調查之證據而未予調查之違法云云。惟經本院
    就上情函詢○○國小，該校回覆稱：經詢問本校同仁後，無人
    知悉被告供稱其於109年12月12日上午10時許交給本校人員
    乙節，本校係何人收到系爭行車紀錄器，並置放於司令臺等
    語。此有○○國小110年10月26日斗西學字第1100004277號函
    附卷足憑（本院卷第65頁）。查案發當日，○○國小正舉辦全
    校運動會，司令臺工作人員事務繁雜，分身乏術，且案發迄
    今將近1年，致無法查出當時○○國小究係哪位員工收受被告
    所交付之本件行車紀錄器，亦與一般常情無違，自無法據此
    遽認被告此部分之辯解不足採信。𦻽
　㈦綜上所述，尚無積極證據足資證明被告確有本件竊盜犯行，
    是被告所辯，自難遽認係虛構之詞，尚非全不足採信。被告
    是否涉犯本案，容有合理懷疑。公訴人所提證據尚不足以證
    明被告有本件被訴之犯行；此外，復查無其他積極證據足資
    認定被告確有竊取本件行車紀錄器之犯意及犯行，揆諸上揭
    說明，自應為被告無罪之諭知。
八、駁回檢察官上訴之理由：
  ㈠原審以公訴人所提出之證據尚無足證明被告上開犯行，復查
    無其他積極證據足資證明被告確有公訴人所指之竊盜犯行，
    此部分核屬不能證明被告犯罪，而為被告無罪之諭知，經核
    洵無違誤。
  ㈡檢察官上訴意旨略以：⑴系爭被害人機車上所安裝行車紀錄器
    之組成包括魔鬼氈、塑膠底座及行車紀錄器本體，安裝係依
    序將魔鬼氈先黏貼於機車龍頭上，再將塑膠底座黏貼於魔鬼
    氈上，最後將行車紀錄器本體裝入塑膠底座內即完成，是行
    車紀錄器之安裝極為簡易，此亦為原審判決所肯認。則被告
    為成年男性，曾擔任警員，有處理日常事務之經驗，對於依
    上開步驟安裝行車紀錄器並無窒礙難行之處，是被告辯稱係
    因無法將行車紀錄器裝設回去，才先行帶走等語，即與常情
    不符。況常人若不慎將行車紀錄器撞落，又確有急事欲先行
    離開，衡情不至於擅自將行車紀錄器帶走，而係會將行車紀
    錄器置放於機車上，再留下紙條載明聯絡方式，使行車紀錄
    器所有人得以聯絡已足，殊難想像會有任何情況有將行車紀
    錄器先行帶走之必要。遑論被告雖辯稱有私事緊急離開，惟
    迄原審辯論終結前，亦無法提出究為何事供法院調查，且監
    視錄影器於被告所稱之時間根本沒有錄到被告進入校門口之
    畫面，無法擔保被告所稱係在行車紀錄器掉落後不久即交由
    ○○國小校方人員收受乙節屬實，足徵被告所言係蓄意隱瞞，
    當與事實不符。詎料原審不察，除違背上開經驗法則為被告
    有利之認定外，更無視被告坦承係由校門口正門進入之事實
    ，在無有其他相關卷證佐證下，而逕自認定○○國小「可能有
    其他出入口」，顯然原審判決認事用法皆有違誤。⑵次查，
    被告雖辯稱係因陽光反射，才移走被害人置放於機車上之安
    全帽，而坐在被害人機車上使用手機等語，惟被害人之機車
    與被告之機車緊緊相臨，周遭亦無遮蔽物可以影響日照，並
    無可能會有改乘坐被害人之機車即可順利使用手機之情，是
    被告此番所辯，亦與常情不符。則被告刻意坐在被害人機車
    上使用手機，顯係意圖竊取被害人所有之行車紀錄器。再者
    ，本件經原審勘驗監視錄影畫面，確認被告於下手行竊前曾
    數次看往○○國小校門口，若被告確只是單純停在路旁使用手
    機，何以需密切注意往來人數眾多之校門口？此項異常之行
    為實與竊賊下手行竊前會先注意四周之情相符。遑論本件被
    告是先看向被害人之機車龍頭，才進而將手伸出竊取行車紀
    錄器，顯見被告確係主觀上鎖定行車紀錄器為竊取之標的後
    ，才出手行竊。原審未審究上開被告辯詞不合理及異常張望
    校門口之情，逕為被告有利之認定，認定事實亦有違誤。⑶
    末查，被告雖辯稱係詢問周遭店家後知悉該安裝行車紀錄器
    之機車所有人為學校家長，才將行車紀錄器交回予○○國小校
    方人員等語，惟原審並無依職權傳訊被告所稱之店家，進一
    步詳究該店家何以肯定該機車確為○○國小之學生家長所有，
    即驟然採信被告有詢問店家後才知悉被害人為國小家長乙節
    ，亦與證據法則相違背；又被告事後固有帶同警方於○○國小
    司令台將行車紀錄器查獲，然被告係將行車紀錄器交予校方
    何人，均未見被告提出，顯見被告所謂有交付行車紀錄器乙
    節，純屬空言；再者，被告稱係將行車紀錄器交給校方人員
    ，且親眼看到校方人員將行車紀錄器放在司令台，但未請被
    告留下任何聯絡資料等語，亦與常情不符。蓋一般人處理遺
    失物程序，首先想到送交警局處理，此應為曾擔任警員之被
    告所知悉，則被告捨此不為，竟聽信不認識店家之說法，認
    定電動機車之所有人為○○國小之學生家長，而擅自把行車紀
    錄器交予○○國小校方人員，殊與經驗法則有違。況若確有先
    將遺失物交付他人保管之情況，該保管之人勢必會問清楚該
    物是在何時、何處發現，也會留下拾得人之電話，以利後續
    之處理。遑論被告所稱該名校方人員於該日上午10時許接受
    被告所交付之行車紀錄器後，直至該日下午3時35分許由被
    告帶同警方查獲，期間歷經5小時之久，該校方人員竟仍將
    行車紀錄器置放於司令臺處未加以保管，此與常人之經驗法
    則顯然不符。原審未依職權函詢○○國小該日有無人員收到行
    車紀錄器，即率爾認定被告確有交付行車紀錄器，認事用法
    均有違誤，並有應於審判期日調查之證據而未予調查之違法
    等語。
  ㈢經查：按證據之取捨與證據之證明力如何，均屬事實審法院
    得自由裁量、判斷之職權，茍其此項裁量、判斷，並不悖乎
    通常一般人日常生活經驗之定則或論理法則，又於判決內論
    敘其何以作此判斷之心證理由者，即不得任意指摘其為違法
    。查檢察官上揭上訴理由，業據被告辯解如上，並經本院調
    查並詳述其不採之理由。本案確實有對被告有利之事證，包
    括被告若欲行竊，為何又將行車紀錄器黏回去；且被告有走
    向商家詢問機車之車主為何人，此舉與被告所述吻合；被告
    雖然不坐在自己的機車，而坐在別人機車上，其供述係因為
    避免陽光直射手機螢幕，此亦非與常情不符；從而，檢察官
    提起本件上訴，仍執上開情詞為爭執，並對於原審取捨證據
    及判斷其證明力職權之適法行使，持己見為不同之評價，而
    指摘原判決不當，殊難酌採；原判決已詳敘就卷內證據調查
    之結果，而為綜合判斷、取捨，認檢察官所提前揭各項證據
    不足採為證明被告有其所指之上開竊盜犯行，其得心證的理
    由已說明甚詳，且所為論斷亦難認有違背經驗法則、論理法
    則，或有其他違背法令之情形，自不容任意指為違法。此外
    ，檢察官復未提出其他新事證供本院調查，是其上訴為無理
    由，應予駁回。
據上論斷，應依刑事訴訟法第368條，判決如主文。
本案經檢察官施家榮提起公訴，檢察官謝宏偉提起上訴，檢察官
鄭益雄到庭執行職務。
中　　華　　民　　國　　110 　年　　11　　月　　30　　日
　　　　　　　　　刑事第二庭    審判長法　官  陳珍如 
                                      法　官  黃裕堯
                                      法　官  陳弘能
以上正本證明與原本無異。
不得上訴。
　　　　　　　　　　　　　　　　　　　書記官  許雅華
中　　華　　民　　國　　110 　年　　11　　月　　30　　日